【裁判字號】    99,易,287
【裁判日期】    990331
【裁判案由】    詐欺
【裁判全文】
臺灣桃園地方法院刑事判決               99年度易字第287號
聲  請  人  臺灣桃園地方法院檢察署檢察官
被      告  乙○○
上列被告因詐欺案件，經檢察官聲請簡易判決處刑（98年度偵字
第4421號），本院認不應以簡易判決處刑，改依通常程序審理，
判決如下：
    主  文
本件免訴。
    理  由
一、公訴意旨詳如聲請簡易判決處刑書之記載（如附件）。
二、按案件曾經判決確定者，應諭知免訴之判決，並得不經言詞
    辯論為之，刑事訴訟法第302 條第1 款、第307 條分別定有
    明文。又訴訟上所謂一事不再理之原則，關於實質上一罪或
    裁判上一罪，亦均有其適用（最高法院60年台非字第77號判
    例意旨參照）。
三、本件被告乙○○被訴提供其申辦之中華郵政股份有限公司平
    鎮分局（下稱平鎮郵局）帳戶之提款卡及密碼予詐欺集團之
    成員，嗣該集團成員於民國97年11月25日晚間5 時30分許及
    6 時24分許，以電話撥打給被害人丙○○及甲○○，佯稱網
    路購物之賣家，並向丙○○及甲○○佯稱渠等先前購物時，
    因匯款時誤設定為分期付款且將按月自動扣款，為免日後繼
    續扣款，要求丙○○及甲○○至自動櫃員機依指示輸入指令
    以解除自動扣款之設定，致丙○○及甲○○信以為真而陷於
    錯誤，分別依指示輸入指令而於同日各轉帳新臺幣（下同）
    29998 元至被告所提供之上開郵局帳戶內，因認被告涉有幫
    助詐欺取財之罪嫌等情（下稱本案）。惟被告另有涉及提供
    其申辦之渣打國際商業銀行環北分行（下稱渣打環北分行）
    帳戶之提款卡及密碼予詐欺集團之成員，嗣該集團成員於97
    年11月27日以前揭相同之詐騙手法撥打電話予唐佳琳、蕭玉
    娟，致唐佳琳、蕭玉娟誤信為真而陷於錯誤，乃分別匯款42
    013 元、29998 元至被告所提供之上開渣打環北分帳戶之犯
    行，業經本院以98年度壢簡字第1608號刑事簡易判決判處有
    期徒刑3 月確定，此有前揭判決書及臺灣高等法院被告前案
    紀錄表在卷可稽（下稱前案）。訊據被告固否認有提供前開
    平鎮郵局及渣打環北分行帳戶之提款卡及密碼予詐欺集團成
    員用供遂行詐欺取財犯行云云，惟被告於前案及本案均辯稱
    ：上開2 帳戶之提款卡及密碼同時一起遺失等語，佐以前案
    及本案之被害人遭詐騙集團成員施以詐術而陷於錯誤之方法
    ，俱如出一輒，且被害人受騙及匯款之時間僅相隔2 天，時
    間甚為緊接，實難排除係同一詐騙集團成員所為之詐欺取財
    案件，進而亦無法排除被告係一次同時交付前開平鎮郵局及
    渣打環北分行帳戶之提款卡及密碼予同一詐欺集團成員使用
    之情節，且檢察官於本案聲請簡易判決處刑書證據並所犯法
    條欄一（一）之說明，亦認定被告係將本案平鎮郵局帳戶之
    提款卡及密碼，併同前案渣打環北分行帳戶之提款卡及密碼
    ，一起交付予詐騙集團成員使用。足見被告於前案與本案中
    固始終否認有提供前開2 帳戶之提款卡及密碼予詐騙集團成
    員使用之情事，惟仍無證據足以認定被告係分別將前開2 帳
    戶之提款卡及密碼於不同之時地提供予詐欺集團成員使用之
    事實，依「罪證有疑、利於被告」之原則，應認定被告係同
    時一次將平鎮郵局、渣打環北分行帳戶之提款卡及密碼提供
    予詐騙集團使用。被告既為同時一次提供上開2 帳戶之資料
    供詐騙集團成員用以詐騙被害人丙○○、甲○○及唐佳琳、
    蕭玉娟，則其提供上開2 帳戶提款卡及密碼之行為，於刑法
    之評價上即應認為係一行為而觸犯數相同罪名之同種想像競
    合犯，為裁判上一罪，在實體法上應論以一罪，於訴訟上亦
    無從分割，是前案既經判決確定，其效力應及於本案，自有
    一事不再理原則之適用。從而，本案既已判決確定，爰不經
    言詞辯論，逕為免訴判決之諭知。
四、本件經檢察官聲請簡易判決處刑，惟本院認有刑事訴訟法第
    451 條之1 第4 項但書第3 款之情形，依同法第452 條之規
    定改依通常程序審理，附此敘明。
據上論斷，應依刑事訴訟法第452 條、第302 條第1 款、第307
條，判決如主文。
中    華    民    國    99    年    3     月    31    日
                  刑事第九庭  審判長法  官  吳為平
                                    法  官  蘇琬能
                                    法  官  林玉蕙
以上正本證明與原本無異。
如不服本判決，應於判決送達後10日內向本院提出上訴狀（應附
繕本）                              書記官  徐珮綾
中    華    民    國    99    年    4     月    6     日

司法院資訊處製作；財團法人民間司法改革基金會備份。
